臺灣臺中地方法院民事裁定　　　　　　　100年度婚字第582號
原　　　告　李源益
訴訟代理人　蕭慶鈴律師
被　　　告　何秀珠
上列當事人間請求離婚事件，本院裁定如下：
    主  文
原告之訴駁回。
訴訟費用由原告負擔。
    理  由
一、原告起訴主張：兩造為夫妻，婚後感情初尚融洽，詎自87年
    間起，被告即不願煮飯、洗衣、做家事，每天藉故與原告吵
    鬧且以言語侮辱原告，甚至原告至兒子處拿滷肉飯，亦遭被
    告揶揄、嘲笑，原告不堪受辱遂於88年11月間搬離住家，另
    在外租屋居住，爾後兩造均無往來，亦無聯絡，兩造婚姻已
    名存實亡。另原告於73年底開設奇新木器廠，由被告擔任會
    計及管理金錢，被告平常可能即有將收回之金錢侵佔之情事
    存在，直至78年間，被告向原告稱已經沒有錢，叫原告再出
    去向客戶收錢，然原告在被告冬天大衣內袋中，發現被告竟
    私藏了新臺幣（下同）6萬5000多元，至88年間，原告月底
    要軋支票錢不夠，被告出門不過20分鐘即拿錢回來，原告質
    問被告是向誰借的，被告答是向朋友借的，然被告平時都沒
    有朋友，怎可能臨時有朋友可以借錢，可見被告平時都欺騙
    原告，每月均侵占原告之金錢，將原告此部分之金錢均轉到
    被告之姊夫劉旺溝、劉仕杰或劉仕旗之帳戶中。又因被告長
    期侵占木器廠款項，造成木器廠虧損連連，被告便要求原告
    對外購買芭樂票，以利向外借貸，原告不得已，乃於87年底
    、88年初之某日分別向姓名不詳之男子購買支票各一紙，被
    告及兩造之長子李政達、三子李政宜明知以上情事，卻一再
    誣指原告開立支票之此部分借款是原告賭博的賭債，或稱此
    部分債務有6、70萬元是原因不明等語，對原告極盡污衊嘲
    弄之能事，此亦為原告離開被告分居之原因之一。原告受有
    被告不堪同居之虐待，且兩造間婚姻已聲破綻而無法回復，
    爰依民法第1052條第1項第3款及第2項之規定，請求判決離
    婚。
二、提起婚姻無效、撤銷婚姻或離婚之訴，因無理由被駁回者，
    受該判決之原告，不得援以前依訴之合併、變更或追加所得
    主張之事實，提起獨立之訴，民事訴訟法第573條第1項定有
    明文。即原告於言詞辯論終結前，就已發生並知悉得主張之
    事實，如未於該訴訟程序中主張，此後即不得再予主張而重
    行起訴（最高法院91年台上1450號裁判可參）。又本條項之
    所以設此限制，乃以此三種訴訟，法院為原告敗訴之判決，
    皆在維持婚姻關係之存續，如許原告於前述判決確定後，援
    用以前依訴之合併、變更或追加所得主張之事實，提起獨立
    之訴，常使經判決確定之婚姻關係發生動搖，非所以維持公
    益之道。準此規定，法院就婚姻無效、撤銷婚姻或離婚之訴
    ，認原告之訴為無理由，而駁回其訴之判決，雖未就原告得
    依訴之合併、變更或追加之法律關係加以裁判，仍為該確定
    判決之既判力所及，嗣後不得援以前依訴之合併、變更或追
    加所得主張之法律關係更行起訴。又依民事訴訟法第573條
    第1項法文之文義解釋，原告提起婚姻無效、撤銷婚姻或離
    婚之訴，法院認其訴為無理由而駁回之判決確定後，凡原告
    在前訴訟程序以訴之合併、變更或追加所得主張婚姻無效、
    撤銷婚姻或離婚之原因事實，均不許據以提起獨立之訴。原
    告如以該未經裁判之法律關係，另行提起獨立之訴，法院即
    應依民事訴訟法第249條第1項第7款規定，認原告之訴為確
    定判決效力所及，以裁定駁回之（詳參吳明軒著，93年9 月
    1日印行之民事訴訟法下冊第170-171頁）。
三、本件原告曾以被告不願做家事、屢以言語侮辱、嘲諷原告、
    擅取原告之金錢、誣指原告賭博，致原告搬離家中等情為由
    ，依民法第1052條第1項第3款、第2項規定，向本院訴請離
    婚，經本院於99年12月31日，以99年度婚字第916號判決原
    告之訴駁回，嗣原告不服該判決提起上訴，亦經臺灣高等法
    院臺中分院100年度家上字第24號於100年3月15日言詞辯論
    終結，進而判決上訴駁回等事實，業經本院依職權調閱本院
    99 年度婚字第916號、臺灣高等法院臺中分院100年度家上
    字第24號卷宗查核屬實。揆諸上開法條規定，原告自不得援
    以前依訴之合併、變更或追加所得主張之事實，提起獨立之
    訴。是原告提起本件離婚之訴，所執兩造婚姻發生破綻之原
    因，係屬前揭離婚事件第二審言詞辯論終結前早為原告知悉
    並得主張之事實，原告自不得再行起訴主張，原告之訴違反
    民事訴訟法第573條第1項之規定，於法不合，其訴應予駁回
    。
四、依民事訴訟法第249條第1項第7款、第95條、第78條裁定如
    主文。
中    華    民    國  100    年    8    月    31   日
                  家事法庭    法  官  涂秀玲
以上正本係照原本作成。
如對本裁定抗告，須於裁定送達後10日內向本院提出抗告狀（須
附繕本）。
中    華    民    國  100    年    8    月    31   日
                              書記官  薛淑玲